【裁判字號】    99,易,2
【裁判日期】    990310
【裁判案由】    詐欺
【裁判全文】
臺灣高雄地方法院刑事判決                 99年度易字第2號
公  訴  人  臺灣高雄地方法院檢察署檢察官
被      告  丁○○
選任辯護人  陳慧敏律師
被      告  乙○○
            甲○○
            丙○○
            己○○
            戊○○
上列被告因詐欺案件，經檢察官提起公訴（98年度偵字第34576
號），本院合議庭裁定由受命法官獨任進行簡式審判程序，判決
如下：
    主  文
丁○○共同犯詐欺取財罪，處有期徒刑壹年肆月，扣案如附表一
所示之物均沒收。
乙○○、甲○○共同犯詐欺取財罪，各處有期徒刑壹年，扣案如
附表一所示之物均沒收。
丙○○共同犯詐欺取財罪，處有期徒刑拾月，緩刑參年，緩刑期
間付保護管束，並應向指定之公益團體提供壹佰小時之義務勞務
，扣案如附表一所示之物均沒收。
己○○、戊○○共同犯詐欺取財罪，各處有期徒刑陸月，如易科
罰金，以新臺幣壹仟元折算壹日，緩刑參年，緩刑期間付保護管
束，並應向指定之公益團體提供壹佰小時之義務勞務，扣案如附
表一所示之物均沒收。
    事  實
一、丁○○與臺灣地區綽號「王仔」、大陸地區綽號「小可」之
    不詳姓名年籍成年男子，於民國98年8 月間共同成立詐騙集
    團，由丁○○承租位在高雄縣仁武鄉○○○街48號1 樓至4
    樓房屋，作為電信機房之基地，並購置電腦、電話機、無線
    網路器、IP分享器、網路閘道器等各項機器設備，在上開處
    所架設組裝，預備作為詐欺之工具，丁○○並於98年10月初
    ，陸續找來友人丙○○、乙○○、甲○○、己○○、戊○○
    加入該集團，上開人等共同基於設立電信詐騙機房向大陸地
    區人民詐欺取財之集合犯意聯絡，由丁○○提供教戰守則文
    件，訓練乙○○、甲○○、己○○、戊○○等人扮演中國電
    信客服人員、大陸地區公安人員，且由丙○○提供其所開設
    之中國信託商業銀行永和分行帳號000000000000號帳戶（下
    稱中國信託銀行帳戶）之提款卡及密碼予丁○○使用，及負
    責該集團之飲食、環境打掃工作，自98年10月5 日起開始對
    大陸地區人民進行詐欺取財，其等具體分工及詐欺取財之手
    法為：由丁○○操作電腦主機系統，透過電腦網路隨機大量
    撥號至中國大陸地區甘肅省蘭州市、山西省太原市、廣東省
    番禺等地之室內電話，向接聽電話之不特定大陸地區人民以
    語音通知方式佯稱：其室內電話有欠費，須儘快繳費，如有
    疑問，請按「9 」回撥即可轉接中國電信客服人員云云，一
    旦接聽之大陸地區人民依指示按「9 」回撥，電話即接通至
    第1 線負責假扮中國電信公司客服人員之己○○、戊○○，
    由己○○、戊○○要求來電之大陸地區人民儘速繳費，並於
    對方表示沒有欠費情事時，佯稱其身分遭到冒用，須報案處
    理，佯裝幫忙轉接，隨即轉至第2 線負責假扮大陸地區公安
    人員之乙○○、甲○○，乙○○、甲○○假裝受理報案後，
    問出大陸地區人民之銀行帳號及存款餘額後，再轉接至第3
    線負責假扮中國銀行管理委員會主任或金融局主任之丁○○
    ，由丁○○向大陸地區人民詐稱其銀行帳戶內之款項須匯入
    金管會或金融局提供之帳戶內監管，以配合調查云云，並提
    供「王仔」及「小可」自不詳途徑取得之大陸地區銀行帳戶
    帳號，致使大陸地區人民陷於錯誤，聽從丁○○之指示而匯
    款至所指定之帳戶，匯入之款項隨即由「王仔」或「小可」
    安排之大陸地區不詳車手提領，「王仔」、「小可」將被害
    之大陸地區人民匯入之款項扣除約2 成分紅後，餘額再匯入
    丙○○上開中國信託銀行帳戶內，匯入之款項則由丁○○本
    人或指示丙○○以提款卡提領。如詐欺得手，該集團負責之
    人員可依比例分配款項，擔任第1 線之人員可獲取詐欺所得
    3%，擔任第2 線成員可獲取詐欺所得7%。自98年10月5 日起
    至同年11月17日被查獲時止，該集團總計約得手10餘筆款項
    ，已向大陸地區被害人李海燕等人詐取款項合計約人民幣22
    萬7700元，扣除給予「王仔」、「小可」2 成分紅並換算為
    新臺幣後，共匯入新臺幣（下同）62萬2900元（起訴書誤載
    為64萬640 元）至丙○○上開中國信託銀行帳戶內。嗣於98
    年11月17日上午9 時40分許，經員警持本院核發之搜索票前
    往上址執行搜索，當場查獲丁○○等人，並扣得附表一、二
    所示等物品。
二、案經高雄市政府警察局移送臺灣高雄地方法院檢察署檢察官
    偵查起訴。
    理  由
一、本件被告丁○○、乙○○、甲○○、丙○○、己○○、戊○○6 人所犯係死刑、無期徒刑、最輕本刑為3 年以上有期徒
    刑以外之罪，渠等均於準備程序中就被訴事實為有罪之陳述
    ，經法官告知簡式審判程序之旨，並聽取公訴人、被告6 人
    及辯護人之意見後，本院合議庭認為適宜而裁定由受命法官
    獨任進行簡式審判程序，先予敘明。
二、上開犯罪事實，業據被告丁○○、乙○○、甲○○、丙○○
    、己○○、戊○○坦承不諱，與證人即同案被告丁○○、乙○○、甲○○、丙○○、己○○、戊○○於警詢、偵訊中所
    為之證述，互核相符，並有本院98年聲搜字第1846號搜索票
    、高雄市政府警察局刑警大隊搜索扣押筆錄、扣押物品目錄
    表、查獲現場及行動電話簡訊、通訊錄翻拍照片、隨身碟內
    容列印資料、交戰守則、中國信託商業銀行股份有限公司98
    年12月1 日、98年12月8 日函暨檢附之被告丙○○開戶資料
    、歷史交易查詢表在卷可稽（見警一卷第39～50、52～74頁
    ，偵卷第29～35、74～84頁），復有如附表一所示之物扣案
    可資佐證，足認被告6 人之自白均與事實相符。本件事證明
    確，被告6 人上開犯行，均堪認定。
三、核被告丁○○、乙○○、甲○○、丙○○、己○○、戊○○
    所為，均係犯刑法第339 條第1 項之詐欺取財罪。被告6 人
    與臺灣地區綽號「王仔」及大陸地區綽號「小可」之不詳姓
    名年籍成年男子等人間，就上開詐欺犯行，有犯意聯絡及行
    為分擔，均為共同正犯。
四、爰審酌被告丁○○等6 人，不思以正途賺取所需，為圖私益
    ，竟組織詐騙集團，因臺灣地區人民不易詐騙，轉而分工騙
    取大陸地區人民，侵害被害人之財產權，行為實有可議，本
    應重懲，惟其等行騙之時間僅約2 個月左右即遭查獲，犯罪
    所得非高，並參酌其等參與時間之長短，集團中所扮演之角
    色、分工之情形，及被告丁○○為集團首腦之一，負責組織
    並統籌該集團之運作，被告甲○○、己○○、戊○○實際上
    尚未分得任何款項，暨其等素行，犯罪後均坦承犯行、尚知
    悔悟等一切情狀，分別量處如主文所示之刑，並就被告己○○、戊○○分別諭知易科罰金之折算標準。查被告丙○○、
    己○○、戊○○前均未曾因故意犯罪受有期徒刑以上刑之宣
    告，有臺灣高等法院被告前案紀錄表在卷可憑（見本院易字
    卷第87～89頁），被告丙○○雖提供其上開中國信託銀行帳
    戶供被告丁○○作為「王仔」、「小可」等人匯入被害人款
    項之用，被告丙○○並親自提領過2 、3 次被害人遭詐騙之
    款項，惟被告丙○○因家庭經濟因素而加入該詐騙集團，且
    無實際打電話詐騙被害人之行為，被告己○○、戊○○於行
    為時年紀均輕，甫成年未久，社會閱歷尚淺，行為觀念不免
    有所差池，其等3 人因一時失慮偶罹刑章，且均於犯後坦承
    犯行，堪認深具悔意，歷此次偵、審程序及刑之宣告，應能
    知所警惕，信無再犯之虞，本院因認被告丙○○、己○○、
    戊○○所受之宣告刑以暫不執行為適當，爰併宣告緩刑3 年
    ，以啟自新。再斟酌被告丙○○、己○○、戊○○因法治觀
    念薄弱而觸犯刑責，造成被害人受有財產上損害，為確實督
    促被告3 人保持正確法律觀念，且能回饋社會以贖前愆，依
    刑法第74條第2 項第5 款之規定，命其應向指定之政府機關
    、政府機構、行政法人、社區或其他符合公益目的之機構或
    團體，提供100 小時之義務勞務，另為確實使其等有正確之
    法律觀念並提供必要之協助及督促，認有加以追蹤觀護之必
    要，併依刑法第93條第1 項第2 款之規定，均宣告緩刑期間
    付保護管束。至被告丁○○於該詐騙集團中擔任首腦，被告
    乙○○、甲○○於該詐騙集團中擔任2 線人員，均居要角，
    被告乙○○並曾獲取詐騙所得1 萬4000多元，其餘所得均由
    被告丁○○所獲取，且未分配予其他被告，本院參照渠等3
    人所扮演之角色及被害人受害之情節，認為均不宜宣告緩刑
    ，併此敘明。
五、扣案如附表一所示之物，分別為被告丁○○等6 人所為，且
    係供其等與共犯聯繫、登載帳戶資料、開啟電信機房大門及
    詐騙被害人所用之物，業據被告丁○○等6 人供承明確，本
    於共同正犯責任共同之原則，均依刑法第38條第1 項第2 款
    於各被告之罪刑項下宣告沒收；又扣案如附表二所示之物，
    雖為被告丁○○、乙○○、戊○○等人所有，惟無積極證據
    證明係被告丁○○等人供犯罪或預備犯罪所用之物，亦非本
    案內應沒收之違禁物，爰不另為沒收之諭知，附此敘明。
據上論段，應依刑事訴訟法第273 條之1 第1 項、第299 條第1
項前段，刑法第28條、第339 條第1 項、第41條第1 項、第74條
第1 項第1 款、第2 項第5 款、第93條第1 項第2 款、第38條第
1 項第2 款，刑法施行法第1 條之1 ，判決如主文。
本案經檢察官李怡增到庭執行職務。
中    華    民    國    99    年    3     月    10    日
                  刑事第十六庭  法  官  王靖茹
以上正本證明與原本無異。
如不服本判決應於收受送達後10日內向本院提出上訴書狀，並應
敘述具體理由；如未敘述上訴理由者，應於上訴期間屆滿後20日
內向本院補提理由書（均須按他造當事人之人數附繕本）「切勿
逕送上級法院」。
中    華    民    國    99    年    3     月    10    日
                                書記官  陳鈺甯
附錄本案論罪科刑法條：
中華民國刑法第339條第1項
意圖為自己或第三人不法之所有，以詐術使人將本人或第三人之
物交付者，處 5 年以下有期徒刑、拘役或科或併科 1 千元以下
罰金。
附表一：
┌──┬─────────────┬────┬────┐
│編號│扣押物名稱                │數量    │所有人  │
├──┼─────────────┼────┼────┤
│ 1  │筆記型電腦                │1組     │丁○○  │
├──┼─────────────┼────┼────┤
│ 2  │鍵盤                      │1個     │丁○○  │
├──┼─────────────┼────┼────┤
│ 3  │電腦列表機                │1台     │丁○○  │
├──┼─────────────┼────┼────┤
│ 4  │監視器（含鏡頭4個）       │1組     │丁○○  │
├──┼─────────────┼────┼────┤
│ 5  │無線電（手提）            │4台     │丁○○  │
├──┼─────────────┼────┼────┤
│ 6  │無線網路器                │1台     │丁○○  │
├──┼─────────────┼────┼────┤
│ 7  │IP分享器                  │2台     │丁○○  │
├──┼─────────────┼────┼────┤
│ 8  │電話機                    │1台     │丁○○  │
├──┼─────────────┼────┼────┤
│ 9  │教戰守則                  │4張     │丁○○  │
├──┼─────────────┼────┼────┤
│10  │帳冊                      │1本     │丁○○  │
├──┼─────────────┼────┼────┤
│11  │勉勵標語                  │1張     │丁○○  │
├──┼─────────────┼────┼────┤
│12  │帳戶便條紙                │5張     │丁○○  │
├──┼─────────────┼────┼────┤
│13  │大陸手機（門號00000000000 │1支     │丁○○  │
│    │序號000000000000000 ）    │        │        │
├──┼─────────────┼────┼────┤
│14  │行動電話（門號0000000000  │1支     │丁○○  │
│    │序號000000000000000 ）    │        │        │
├──┼─────────────┼────┼────┤
│15  │桌上型電腦（含螢幕、鍵盤）│1組     │丁○○  │
├──┼─────────────┼────┼────┤
│16  │教戰守則                  │10張    │丁○○  │
├──┼─────────────┼────┼────┤
│17  │帳戶便條紙                │2張     │丁○○  │
├──┼─────────────┼────┼────┤
│18  │網路匣道器                │3台     │丁○○  │
├──┼─────────────┼────┼────┤
│19  │電話機                    │14台    │丁○○  │
├──┼─────────────┼────┼────┤
│20  │隨身碟                    │1支     │丁○○  │
├──┼─────────────┼────┼────┤
│21  │行動電話（門號0000000000  │1支     │乙○○  │
│    │序號000000000000000 ）    │        │        │
├──┼─────────────┼────┼────┤
│22  │行動電話（門號0000000000  │1支     │甲○○  │
│    │序號000000000000000 ）    │        │        │
├──┼─────────────┼────┼────┤
│23  │行動電話（門號0000000000  │1支     │丙○○  │
│    │序號000000000000000 ）    │        │        │
├──┼─────────────┼────┼────┤
│24  │中國信託商業銀行提款卡    │1張     │丙○○  │
├──┼─────────────┼────┼────┤
│25  │大門遙控器                │1組     │丁○○  │
├──┼─────────────┼────┼────┤
│26  │行動電話（門號0000000000  │1支     │己○○  │
│    │序號000000000000000 ）    │        │        │
├──┼─────────────┼────┼────┤
│27  │行動電話（門號0000000000  │1支     │己○○  │
│    │序號000000000000000 ）    │        │        │
├──┼─────────────┼────┼────┤
│28  │帳單                      │1張     │己○○  │
├──┼─────────────┼────┼────┤
│29  │行動電話（門號0000000000  │1支     │戊○○  │
│    │序號000000000000000 ）    │        │        │
└──┴─────────────┴────┴────┘
附表二：
┌──┬─────────────┬────┬────┐
│編號│扣押物名稱                │數量    │所有人  │
├──┼─────────────┼────┼────┤
│ 1  │行動電話（門號0000000000  │1支     │丁○○  │
│    │序號000000000000000 ）    │        │        │
├──┼─────────────┼────┼────┤
│ 2  │上海商業銀行帳戶          │1本     │乙○○  │
├──┼─────────────┼────┼────┤
│ 3  │行動電話（門號0000000000  │1支     │乙○○  │
│    │序號000000000000000 ）    │        │        │
├──┼─────────────┼────┼────┤
│ 4  │收入紀錄表                │2張     │戊○○  │
└──┴─────────────┴────┴────┘

司法院資訊處製作；財團法人民間司法改革基金會備份。
